【裁判字號】    98,執消債更,92
【裁判日期】    991001
【裁判案由】    更生之執行
【裁判全文】
臺灣彰化地方法院民事裁定          98年度執消債更字第92號
聲  請  人
即債務人    乙○○原名：吳淑.
代  理  人  蘇若龍律師
債  權  人  台灣土地銀行股份有限公司
法定代理人  癸○○
代  理  人  辛○○
債  權  人  國泰世華商業銀行股份有限公司
法定代理人  丙○○
代  理  人  壬○○
債  權  人  渣打國際商業銀行股份有限公司
法定代理人  己○○
債  權  人  有限責任彰化第六信用合作社
法定代理人  庚○○
債  權  人  遠東商業銀行股份有限公司
法定代理人  丁○○
債  權  人  日盛國際商業銀行股份有限公司
法定代理人  戊○
債  權  人  甲○○
上列當事人聲請消費者債務清理事件，本院裁定如下：
    主  文
債務人所提如附件所示之更生方案應予認可。
債務人在未依更生條件全部履行完畢前，應受如附表之生活限制
。
    理  由
一、緣債權人渣打國際商業銀行股份有限公司之法定代理人於程
    序中變更為己○○，依法向本院聲明承受本件程序，有其民
    事陳報狀附卷可稽，核無不合，應予准許，合先敘明。
二、按債務人有薪資、執行業務所得或其他固定收入，法院認更
    生方案之條件公允者，得不經債權人會議可決，逕依債務人
    之聲請或依職權以裁定認可更生方案；法院為認可之裁定時
    ，因更生方案履行之必要，對於債務人在未依更生條件全部
    履行完畢前之生活程度，得為相當之限制，消費者債務清理
    條例第64條第1 項、第62條第2 項分別定有明文。
三、查本件債務人乙○○聲請更生，前經本院裁定開始更生程序
    在案，有上開裁定一份在卷可參。又債務人確有薪資收入，
    有債務人之任職公司所陳報98年度薪津發放資料附卷足憑。
    次查，債務人受僱於國泰人壽保險股份有限公司，平均每月
    收入約新臺幣（下同）25,620元（計算式：以其98年度薪津
    發放總額300,958 元除以12個月，元以下四捨五入）。然本
    院審酌債務人願意樽節支出，勉力縮減其生活開銷，提出每
    月為一期，前24期每期還款9,000 元及後72期每期還款
    16,000元，清償期限達8 年共96期之二階段更生方案，債務
    總清償成數已達三成八以上，堪認債權人之債權可獲相當程
    度之清償。又若依其每月收入扣除每月清償金額及行政院所
    公佈之98年度臺灣省（不含臺北縣）每人每月平均最低基本
    生活費9,829 元後，分別僅餘6,791 元及0 元可供債務人扶
    養因患有高血壓合併痛風無法工作之配偶及其醫療相關費用
    （有債務人所提出之國立台灣大學醫學院附設醫院診斷證明
    書影本附於本院97年度消債更字第223 號卷）。再衡以債務
    人現年52歲（47年次）已非壯年，仍係家庭經濟主要來源，
    且考量其二位子女（分別為73年次及75年次）初入職場，收
    入未豐，無力幫忙分擔雙親之生活費用，故債務人願待二年
    後，其子女就業穩定後，提高每期清償金額，以增加各債權
    人可獲清償之金額，堪認其確有清理其債務之誠意。綜此，
    本院核其更生方案，應屬公允、適當且可行。
四、復審酌本件債務人名下雖有不動產（彰化縣花壇鄉○○○段
    1090地號及1094地號），然該不動產均為持分（分別為1456
    分之1 及672 分之1 ）且其公告價值僅為20,644元，衡諸法
    院拍賣實務，恐不易拍定，故該不動產價值甚低，變價對於
    清償無擔保債權人等債權非有實益，亦有土地謄本及98年度
    稅務電子閘門財產所得調件明細表（99年8 月13日製表）在
    卷可稽。綜此，本件應無消費者債務清理條例第64條第2 項
    第3 款之情事。
五、至於債權人臺灣土地銀行股份有限公司（下稱土地銀行）聲
    請本院查明本件民間債權人甲○○之無擔保債務是否為債務
    人之親友，其該筆債務是否有資金流向可證明其債權之存在
    ，如屬虛報則應剔除等語，惟本件債權表已於民國（下同）
    98年10月5 日送達土地銀行，依消費者債務清理條例第36條
    第1 項規定，應於十日內提出異議而未提出，有其送達證書
    在卷可憑，故其遲至書面表決意見陳報時（即99年7 月9 日
    ）始提出上述其主張，於法不合，併此說明。
六、此外，倘依債權人之主張認更生方案不公允而不予認可，依
    消費者債務清理條例第62條之規定，唯有開始清算程序一途
    ，然債務人身為保險業務員，如經開始清算程序，依保險業
    務員管理規則第7 條第1 項第6 款規定，即不得擔任保險業
    務員，即喪失固定收入，又其年紀已達52歲，欲再次謀職更
    顯困難，且債務人名下不動產價值甚低，若進行清算程序，
    恐反致使債權人幾無所得，亦使債務人家庭經濟生活陷入困
    境，對債權人及債務人均屬不利。
七、綜上所述，本件亦無消費者債務清理條例第63條、第64條第
    2 項所定不應認可之消極事由存在，揆諸消費者債務清理條
    例之立法目的，為保障債權人公平受償，並謀求消費者經濟
    生活之更生，則本件更生方案自應予認可。另為促使債務人
    履行更生方案，並教育其合理消費觀念，故依消費者債務清
    理條例第62條第2 項之規定，在債務人未依更生條件全部履
    行完畢前之生活程度，裁定為相當之限制，爰裁定如主文。
    債務人於更生案件確定後，應自行向各債權人確認給付方式
    ，並依更生方案向各債權人按月給付，併此說明。
八、如不服本裁定，應於裁定送達後10日內，以書狀向司法事務
    官提出異議。
中    華    民    國    99    年    10    月    1  日
                  民事第一庭  司法事務官

司法院資訊處製作；財團法人民間司法改革基金會備份。
